臺灣高等法院刑事判決
109年度交上易字第183號
上  訴  人  臺灣新北地方檢察署檢察官
上  訴  人  
即  被  告  劉碧珠




輔  佐  人  洪明村

上列上訴人等因被告過失傷害等案件，不服臺灣新北地方法院10
8年度審交易字第1521號，中華民國108年12月30日第一審判決（
起訴案號：臺灣新北地方檢察署108年度偵緝字第2812號、108年
度偵字第15783號），提起上訴，本院判決如下：
    主  文
原判決撤銷。
劉碧珠汽車駕駛人無駕駛執照駕車，過失傷害罪，處有期徒刑肆
月，如易科罰金，以新臺幣壹仟元折算壹日。
    犯罪事實
一、劉碧珠於民國107 年7 月5 日17時45分許，騎乘車牌號碼00
    0-000 號普通重型機車，沿新北市中和區中山路2 段往中山
    路3 段行駛，途經新北市中和區中山路2 段131 巷口時，欲
    迴轉往永和區方向行駛，其本應注意行經設有「機慢車兩段
    左轉」標誌之路口，應依規定左迴轉，而依當時柏油路面無
    缺陷亦無障礙物、視距良好等一切情狀，並無不能注意之情
    形，竟疏未注意，未依規定直接左迴轉，而不慎在上址，碰
    撞對向直行由葉庭宇所騎乘之車牌號碼000-000 號普通重型
    機車，葉庭宇因而人車倒地，而受有左上正中門齒、左上側
    門齒、左上犬齒牙冠斷裂及齒髓壞死、雙側上肢及下肢多處
    挫傷、下巴撕裂傷、口腔鈍傷等傷害。
二、案經葉庭宇告訴臺灣雲林地方檢察署陳請臺灣高等檢察署檢
    察長函轉臺灣新北地方檢察署偵辦。
    理  由
一、證據能力部分：
    本判決下列認定犯罪事實所憑被告以外之人於審判外所為之
    陳述（含書面供述），檢察官、被告於本院言詞辯論終結前
    均未聲明異議，本院審酌本案證據資料作成時之情況，核無
    違法取證或其他瑕疵，證據力亦無明顯過低之情形，且與待
    證事實具有關連性，認為以之作為證據為適當，依刑事訴訟
    法第159條之5規定，自均得作為證據。至非供述證據部分，
    檢察官、被告亦均不爭執證據能力，且均查無違反法定程序
    取得之情形，自亦有證據能力。
二、認定犯罪事實所憑之證據及理由：
    上開犯罪事實，業據被告劉碧珠於警詢、偵查、原審準備程
    序、審理及本院審理中均坦承不諱（見108年度偵緝字第281
    2號偵查卷宗第3至4頁、原審交易卷第44、49頁及本院卷第8
    8、143頁），並經告訴人葉庭宇於偵查中指訴明確（見108
    年他字1420號卷第3背面頁），復有衛生福利部雙和醫院診
    斷證明書及收據、雙和醫院檢驗報告單、就診資料及診斷證
    明書、交通事故現場圖、道路交通事故調查報告表㈠、㈡、道
    路交通事故現場照片18張、監視器翻拍照片4張及監視器錄
    影光碟1片等資料在卷可佐（見108年他字第4至7頁、108年
    度他字第1420號卷第23至27、33、35至53頁及原審交易卷第
    61至97頁），另有新北市政府車輛行車事故鑑定會鑑定意見
    書1件附卷可參（見本院卷第111至112頁），足認被告前揭
    自白確與事實相符，堪以採信，從而，事證明確，被告犯行
    洵堪認定。
三、論罪：
  ㈠按行為後法律有變更者，適用行為時之法律，但行為後之法
    律有利於行為人者，適用最有利於行為人之法律，刑法第2
    第1 項定有明文。本案被告行為後，刑法第284 條第1 項業
    於民國108 年5 月29日修正公布，自108 年5 月31日生效施
    行。修正前刑法第284 條第1 項前段規定「因過失傷害人者
    ，處6 月以下有期徒刑、拘役或500 元以下罰金」，修正後
    規定「因過失傷害人者，處1 年以下有期徒刑、拘役或10萬
    元以下罰金」，經比較新舊法結果，新法之法定刑提高為1
    年以下有期徒刑，且罰金刑由銀元500 元（即新臺幣【下同
    】1 萬5,000 元）提高為10萬元，是修正後規定對被告較為
    不利，依刑法第2 條第1 項前段規定，自應適用被告行為時
    法即修正前刑法第284 條第1 項前段規定，先予敘明。
　㈡按汽車駕駛人，無駕駛執照駕車、酒醉駕車、吸食毒品或迷
    幻藥駕車、行駛人行道或行經行人穿越道不依規定讓行人優
    先通行，因而致人受傷或死亡，依法應負刑事責任者，加重
    其刑至二分之一，道路交通管理處罰條例第86條第1 項定有
    明文。該條項規定係就刑法基本犯罪類型，於加害人為汽車
    駕駛人，於從事駕駛汽車之特定行為時，因而致人傷亡之特
    殊行為要件予以加重處罰，已就刑法各罪犯罪類型變更之個
    別犯罪行為予以加重，而成另一獨立之罪名，自屬刑法分則
    加重之性質。查本件被告騎乘普通重型機車卻未領有駕駛執
    照，有公路監理電子閘門資料在卷可稽，是核被告所為，係
    犯道路交通管理處罰條例第86條第1 項、修正前刑法第284
    條第1 項前段之汽車駕駛人，無駕駛執照駕車，過失傷害人
    罪。起訴書認被告所為係犯修正前刑法第284 條第1 項前段
    之過失傷害罪嫌部分，尚有未洽，惟起訴書所載犯罪事實，
    與本院所認定之事實，基本社會事實同一，且無礙被告防禦
    權，爰依刑事訴訟法第300 條之規定，變更起訴法條。
  ㈢被告於肇事後，於犯罪未被有偵查權之機關或公務員發覺前
    ，即向據報前往現場處理之警員承認為肇事人，此有自首情
    形紀錄表在卷可稽（見108年他字1420號卷第55頁），足認
    被告應符合自首要件，爰依刑法第62條前段規定，減輕其刑
    ，並依法先加後減之。
四、撤銷改判之理由、科刑：
  ㈠原審以被告犯罪事證明確，據以論罪科刑，固非無見。惟按
    科刑判決旨在實現刑罰權之分配正義，故法院對有罪被告之
    科刑判決，應符合罪刑相當之原則，使輕重得宜，罰當其罪
    ，以契合社會之法律感情，此所以刑法第57條明定科刑時應
    審酌一切情狀，尤應注意該條所列10款事項以為科刑輕重之
    標準。查本件事發係緣因於被告騎乘普通重型機車本應注意
    行經設有「機慢車兩段左轉」標誌之路口，應依規定左迴轉
    ，而依當時情形，並無不能注意之情事，竟疏未注意，未依
    規定貿然直接左迴轉，其又無照駕駛，其應注意、能注意卻
    疏未注意，導致告訴人因此受有左上正中門齒、左上側門齒
    、左上犬齒牙冠斷裂及齒髓壞死、雙側上肢及下肢多處挫傷
    、下巴撕裂傷、口腔鈍傷等傷害，被告之過失情節、過失程
    度及告訴人所受傷勢均非輕微，且被告迄今亦未與告訴人達
    成和解，亦未獲告訴人之諒解，原審於科刑時，僅以被告受
    有左上正中門齒、左上側門齒、左上犬齒牙冠斷裂及齒髓壞
    死之傷勢，並未詳予斟酌告訴人尚受有雙側上肢及下肢多處
    挫傷、下巴撕裂傷、口腔鈍傷之傷勢，且本案被告是肇事主
    因，告訴人無任何肇事因素之情，亦有上揭新北市政府車輛
    行車事故鑑定會鑑定意見書在卷可佐，依告訴人所受傷勢及
    過失程度，對被告僅判處拘役50日，不免過輕，且被告並未
    與告訴人達成民事賠償之和解，又未獲告訴人原諒，雖被告
    上訴指原審量刑過重，指摘原判決不當，為無理由，惟
　  檢察官上訴指原審量刑過輕，為有理由，應由本院將原判決
    撤銷改判。
  ㈡爰以行為人之責任為基礎，審酌被告未領有普通重型機車之
    駕駛執照，卻仍騎乘普通重型機車行經肇事地點時，本應依
    照規定兩段左轉，其貿然直接左轉，致發生本件交通事故，
    造成告訴人所受傷勢不輕，其行為應予非難，惟犯後已坦承
    犯行，態度尚佳，雖表達和解意願，然迄今未與告訴人達成
    和解並賠償損害，兼衡被告個人戶籍資料查詢結果註記為國
    中畢業之教育程度、生活狀況、素行、過失情節、告訴人傷
    勢等一切情狀，量處如主文第2項所示之刑，並諭知易科罰
    金之折算標準。
據上論斷，應依刑事訴訟法第369條第1項前段、第364條、第299
條第1項前段、第300條，判決如主文（依刑事裁判簡化原則，僅
記載程序條文）。
本案經檢察官吳秉林提起公訴，檢察官邱舒婕提起上訴，檢察官
楊四猛到庭執行職務。　　
中　　華　　民　　國　　109 　年　　10　　月　　8 　　日
　　　　　　      刑事第七庭  審判長法　官  孫惠琳
　　　　　　　　　　　　　　　　　  法　官  王惟琪
　　　　　　　　　　　　　　　　　  法　官  連雅婷
以上正本證明與原本無異。
不得上訴。
                                    書記官  潘文賢
中　　華　　民　　國　　109 　年　　10　　月　　8 　　日
附錄本案論罪科刑法條全文：
修正前中華民國刑法第284 條（過失傷害罪）
因過失傷害人者，處6 月以下有期徒刑、拘役或5 百元以下罰金
，致重傷者，處1 年以下有期徒刑、拘役或5 百元以下罰金。
從事業務之人，因業務上之過失傷害人者，處1 年以下有期徒刑
、拘役或1 千元以下罰金，致重傷者，處3 年以下有期徒刑、拘
役或2 千元以下罰金。